【裁判字號】    92,易,678
【裁判日期】    920425
【裁判案由】    詐欺
【裁判全文】
臺灣高雄地方法院刑事判決                          九十二年度易字第六七八號
    公  訴  人  臺灣高雄地方法院檢察署檢察官
    被      告  乙○○
右列被告因詐欺案件，經檢察官提起公訴（九十二年度偵緝字第三五０號），本院判
決如左：
    主  文
乙○○幫助意圖為自己不法之所有，以詐術使人將本人之物交付，處有期徒刑月，
如易科罰金，以佰元折算壹日。
    事  實
一、乙○○於民國九十年八月十三日前某日，在某菜市場內吃東西時，遇見一不詳姓
    名年籍之成年人以新臺幣（下同）一千元之代價向其收購郵局郵政儲金帳戶存簿
    ，乙○○認有利可圖，且從一般社會新聞中可預見收購者取得他人帳戶使用之行
    徑，常與財產犯罪密切相關，又對於出售帳戶供他人使用，他人是否持以犯罪有
    所懷疑，但因出售有利可圖，乃以縱他人持以犯罪亦無違反其本意之犯意，而基
    於幫助他人實施詐欺犯罪之犯意，於九十年八月十三日，在該男子陪同下，至高
    雄縣大寮郵局開設局號０１０１７９、帳號0000000之帳戶，即將郵局存
    摺及印鑑交付予該名男子使用，並由該名男子先給付五百元作為代價，該名男子
    再於同年月二十日持該印鑑前去領取金融卡。而該名男子旋即與自稱「周俊生」
    、「張雅蘭」、「張永發」、「溫中原」、「林佳琪」等人，基於共同詐欺取財
    之概括犯意，以「城市國際投資機構」名義寄發廣告單、兌獎單等刮刮樂信件，
    於九十年十月三日寄給位台北市中山區○○○路○段九三巷二十號文揚貿易股份
    有限公司之甲○○，佯稱其刮中獎金六十萬元，經甲○○按廣告單上所留電話與
    該機構中自稱「周俊生」之不詳姓名成年男子聯絡，對方遂向甲○○訛稱需先繳
    交所得稅稅金始能領取所中之彩金，並要求甲○○親自到高雄市○○○路一五二
    號「萬泰會計事務所」及「瑾翔律師事務所」（經查上址並無此二事務所）辦理
    領獎手續。甲○○為查明如何領獎，經撥打宣傳單上所印之該會計事務所及律師
    事務所電話，即000000000號及000000000號求證，一自稱「
    張雅蘭」之會計事務所女子要求甲○○須親自到高雄辦理領獎手續。然因甲○○
    居住台北市，南下領獎有所不便，而「周俊生」又提供同樣住北部之中獎人「張
    永發」之電話000000000（經查申請人係周雲龍會計師事務所，申設地
    址則查無該址）供其查詢。甲○○電詢「張永發」後，該自稱「張永發」之人告
    知得以匯款方式繳納所得稅，對方亦會以匯款方式給付獎金。甲○○不知有詐，
    遂依指示先匯入七萬五千元至局號000000－0、帳號0000000、受
    款人陳譚得（業經本院以九十一年度易字第四一九六號判決判處有期徒刑四月在
    案）之帳戶內。嗣「周俊生」又表示須加入該公司成為會員後才能領獎，領獎完
    畢後可退還入會費，致使甲○○復匯款七萬元至周俊生指定之上開乙○○帳戶內
    。惟「周俊生」卻向甲○○表示所謂七萬元係指港幣七萬元，於是甲○○再匯二
    十一萬元至乙○○之上開帳戶內。不久自稱該公司主任之「溫中原」復宣稱甲○
    ○之會員號碼已被選定參加香港之彩金活動，只須再匯十萬元至局號00000
    00、帳號0000000之帳戶予香港會長之秘書王瑞成（另案審理中），即
    有中三千八百萬元之機會，若不中亦可得一千萬元之精神慰問金。甲○○不疑，
    又如數匯入上開金額。惟一自稱為公司彩金部主任「林佳琪」之女子又向甲○○
    宣稱須先繳納保證金一百五十萬及佣金三百八十萬，致使甲○○又先後匯入三十
    三萬、三十二萬三千、六萬七千至局號0000000、帳號0000000、
    受款人楊再興（經檢察官偵查中）之帳戶內，五十四萬至局號0000000、
    帳號0000000、受款人張簡文榮（另案審理中）之帳戶內。嗣九十年十一
    月二日，甲○○又收到相同公司所寄發之中獎文件，其發現宣傳單上所有之聯絡
    電話與先前之傳單完全不同，其遂撥打該電話詢問，於同月五日發現電話均已無
    人接聽，始知受騙。
二、案經甲○○訴由高雄縣警察局林園分局報告臺灣高雄地方法院檢察署檢察官偵查
    起訴。
    理  由
一、訊據被告乙○○固坦承確有於右揭時、地，將自己開立之右開郵局帳戶存摺、印
    鑑、金融卡等物品交與一姓名年籍不詳男子之事實不諱，惟矢口否認有何幫助他
    人詐欺之犯意，辯稱：伊是認為帳戶內並無存款，且對方說沒關係，才會將郵局
    帳戶之存摺及印鑑、金融卡等物，以一千元代價交給對方圖利，但是只拿到五百
    元，伊不知他會利用伊的帳戶詐財云云。經查：
  (一)上開男子與自稱「周俊生」、「張雅蘭」、「張永發」、「溫中原」、「林佳琪
    」等若干不明人士以被告之上開郵局帳戶作為詐欺取財工具，與他人共組「城市
    國際投資機構」，以郵寄宣傳單及俗稱「刮刮樂」彩券供人對獎之方式，向不特
    定人詐財，而被害人甲○○因收到前述郵件而誤信自己中獎，並與某不明人士聯
    絡，對方均告知被害人等若要得到獎金需先匯入稅金或入會金等名目，致被害人
    甲○○遂陷於錯誤，依對方指示分別將七萬五千元、二十一萬元、三十三萬、三
    十二萬三千元、六萬七千元、五十四萬元不等之金額，匯入陳譚得及被告、王瑞
    成、楊再興、張簡文榮等人之帳戶中等情，業據被害人甲○○於警訊中指述甚詳
    ，並有城市國際投資機構宣傳單、郵政國內匯款執據、被告上開帳戶之開戶資料
    、客戶歷史交易清單一份附卷可稽。又依電話號碼及地址追查結果，或係冒用他
    人名義申請電話，或係地址有誤，此有高雄市政府警察局調查報告表乙份在卷可
    參，顯見告訴人甲○○指訴之受騙過程，堪認與事實相符。
  (二)衡諸金融存款帳戶，事關存戶個人財產權益之保障，其與存戶印鑑章結合，具有
    高度之專有性，除非本人或與本人親密關係者得持有保管、使用外，難認存褶及
    印章可作為市場上流通而自由交易之對象，一般人應均有妥為保管防阻他人任意
    使用之認識，縱使特殊情況偶有交付他人使用之需，亦必然深入瞭解用途後再行
    提供使用，方符常情；且該等物品如若落入不明人士手中，極易被利用為與財產
    有關之犯罪工具，此為吾人依一般生活認知所易於體察之常識，而若有犯罪意圖
    者，非有正當理由，竟願出對價徵求他人提供帳戶，客觀上可預見其目的係供為
    某筆資金之存入，後再行領出之使用，且該筆資金之存入及提領過程係有意隱瞞
    其流程及避免行為人身份曝光，以防止他人追緝其財產犯罪，一般人本於一般認
    知能力均甚易於意會及此，被告具備一般人之智識能力，即應有此認識，其竟將
    其所專有之帳戶存摺、印鑑供人使用，對於他人持用犯罪之事實，自難認為不知
    情，其前述所辯顯係事後卸責之詞，不足採信，被告幫助詐欺之犯行洵堪認定。
二、核被告所為，係犯刑法第三十條一項、第三百三十九條第一項詐欺取財罪之幫助
    犯，被告實施詐欺構成要件以外之行為，係幫助犯，爰依刑法第三十條第二項減
    輕其刑。爰審酌被告為貪圖小利，即提供其所有郵局存款帳簿、提款卡、印章等
    物，供詐欺犯罪集團行詐大眾錢財，影響非小，惟其實際獲利應不多等情及其他
    一切情狀，量處如主文所示之刑，併諭知易科罰金之折算標準。
據上論斷，應依刑事訴訟法第二百九十九條第一項前段，刑法第三十條第一項、第二
項、第三百三十九條第一項、第四十一條第一項，罰金罰鍰提高標準條例第一條前段
、第二條，判決如主文。
中      華      民      國      九十二      年    四    月    二十五    日
                                  臺灣高雄地方法院刑事庭
                                      法  官  郭  佳  瑛
右正本證明與原本無異。
如不服本判決，應於判決送達後十日內，向本院提起上訴。
                                      書記官  何  瓊  芳
中      華      民      國      九十二      年    四    月    二十九    日
附錄法條
刑法第三百三十九條
意圖為自己或第三人不法之所有，以詐術使人將本人或第三人之物交付者，處五年以
下有期徒刑、拘役或科或併科一千元以下罰金。
以前項方法得財產上不法之利益或使第三人得之者，亦同。
前二項之未遂犯罰之。


司法院資訊處製作；財團法人民間司法改革基金會備份。
